【裁判字號】    95,訴緝,1
【裁判日期】    950322
【裁判案由】    重利等
【裁判全文】
臺灣桃園地方法院宣示判決筆錄           95年度訴緝字第1號
公  訴  人  臺灣桃園地方法院檢察署檢察官
被      告  甲○○
                    號
上列被告因重利等案件，於中華民國95年3 月22日10許，在本院
第14法庭宣示判決，出席職員如下：
          法  官  尹  良
          書記官  廖宜政
          通  譯
法官起立朗讀判決主文、犯罪事實要旨、處罰條文、附記事項，
及告以上訴限制、期間並提出上訴狀之法院，且諭知記載其內容
：
一、主  文：
甲○○共同以乘他人急迫貸以金錢，而取得與原本顯不相當之重
利為常業，累犯，處有期徒刑陸月，如易科罰金，以參佰元折算
壹日，扣案之客戶資料卡柒本、本票簿參本、收帳記事本肆本、
廣告紙參本、玩具手槍壹支、借支記帳卡參張、廣告記事卡陸張
、計算機貳台、行事曆壹本、帳簿壹本、支出證明單壹本及討債
用大字報參拾玖張均沒收；又共同連續以強暴、脅迫妨害人行使
權利，累犯，處有期徒刑參月，如易科罰金，以參佰元折算壹日
；應執行有期徒刑捌月，如易科罰金，以參佰元折算壹日，扣案
之客戶資料卡柒本、本票簿參本、收帳記事本肆本、廣告紙參本
、玩具手槍壹支、借支記帳卡參張、廣告記事卡陸張、計算機貳
台、行事曆壹本、帳簿壹本、支出證明單壹本及討債用大字報參
拾玖張均沒收。
二、犯罪事實要旨：
(一)、甲○○前於民國八十三年間，因違反麻醉藥品管理條例案件
    ，經本院判處有期徒刑七月、五月，應執行有期徒刑十月確
    定，於八十三年八月十四日執行完畢。
(二)、詎甲○○仍不知悔改與柯瑞鏞及某姓名年籍不詳之成年男子
    三人貪圖重利，基於常業重利之犯意聯絡，自八十三年十月
    間某日起，至八十四年五月間某日止，由該姓名年籍不詳之
    成年男子，在桃園縣八德市○○○街八八號七樓之二，經營
    高利貸放款業務之地下錢莊，並以月薪四萬餘元之代價，僱
    用甲○○、柯瑞鏞二人負責對外收帳之工作。渠等遂假小額
    信用貸款之名，在報紙刊登借貸廣告招徠業務，共同乘張惠
    子、乙○○等人需款急迫，至該錢莊借款之際，而分別貸與
    新台幣（下同）數萬元不等之小額金錢，並於借款時由各該
    借款人簽發面額兩倍於所借款額之商業本票，及交付身分證
    正本作為擔保。渠等利息之計算，則係以十日為一期，每借
    一萬元，一期須付利息二千元，並於借款時，預扣一期利息
    ，並逐期命甲○○、柯瑞鏞二人至各該借款人住處，催討利
    息及本金，而以此方法取得與原本顯不相當之重利。甲○○
    、柯瑞鏞與該姓名年籍不詳之成年男子等三人靠此營生，並
    均以之為常業。借款人乙○○於八十三年十月二十八日向渠
    三人借貸五萬元，於借款時，預扣一期之利息一萬二千元及
    服務費二千元，實拿三萬六千元，並交付面額十萬元之本票
    一紙作為擔保，後又陸續支付二期之利息；張惠子於八十四
    年一月十五日，向渠三人借款二萬元，借款時預扣一期四千
    元之重利，又陸續償還數期利息。嗣因借款人乙○○、張惠
    子陸續支付上開利息後，先後無力再支付高額重利，甲○○
    竟另行起意，與該姓名年籍不詳之成年男子、柯瑞鏞，基於
    以強暴、脅迫妨害人行使權利之概括犯意聯絡，先於八十四
    年三月十九日下午二時許，在楊梅鎮○○路八十巷二二號乙
    ○○所開設之錄影帶店，威嚇逼討利息及本金，並恫稱：若
    不還錢，則店就別想經營下去云云，致乙○○心生畏懼，不
    敢反抗，而被渠三人強行搬走店內價值一萬五千元之錄影機
    一台及錄影帶二十捲抵債，而以此強暴、脅迫之方式，妨害
    乙○○行使對前揭物品之權利；繼於八十四年四月十二日下
    午二時許，在桃園縣平鎮市○○路○段一九七巷十號張惠子
    住處，由甲○○出手砸損張惠子所有之雷射音響（尚勉強可
    用），並強行取走張惠子所有之小金飾抵債，而以此強暴之
    方式，妨害張惠子行使對於該物之權利。
三、處罰條文：
    刑法第二條第一項前段、第二十八條、第五十六條、第三百
    零四條第一項、第三百四十五條、第四十七條、第五十一條
    第五款、修正後刑法第四十一條第一項前段、第三十八條第
    一項第二款，罰金罰鍰提高標準條例第一條前段、第二條。
四、協商判決除有刑事訴訟法第455 條之4 第1 項第1 款於本訊
    問程序終結前，被告撤銷協商合意或檢察官撤回協商聲請者
    ；第2 款被告協商之意思非出於自由意志者；第4 款被告所
    犯之罪非第455 條之2 第1 項所定得以協商判決者；第6 款
    被告有其他較重之裁判上一罪之犯罪事實者；第7 款法院認
    應諭知免刑或免訴、不受理者情形之一，及違反同條第2 項
    「法院應於協商合意範圍內為判決；法院為協商判決所科之
    刑，以宣告緩刑或2 年以下有期徒刑、拘役或罰金為限」之
    規定者外，不得上訴。
五、如有前項得上訴之情形者，得自收受判決送達之日起10日內
    ，向本院提出上訴書狀，上訴於第二審法院。
六、本案經檢察官徐文豪到庭執行職務。
中    華    民    國    95    年    3     月    22    日
                        刑事第三庭
                            書記官  廖宜政
                            法  官  尹  良
上正本證明與原本無異。
                            書記官  廖宜政
中    華    民    國    95    年    3     月    22    日
附錄：
中華民國刑法第304條
(強制罪)
以強暴、脅迫使人行無義務之事或妨害人行使權利者，處三年以
下有期徒刑、拘役或三百元以下罰金。
前項之未遂犯罰之。
中華民國刑法第345條
(常業重利罪)
以犯前條之罪為常業者，處五年以下有期徒刑，得併科三千元以
下罰金。


司法院資訊處製作；財團法人民間司法改革基金會備份。
